【裁判字號】    89,自緝,9
【裁判日期】    900316
【裁判案由】    詐欺
【裁判全文】
臺灣板橋地方法院刑事判決                            八十九年度自緝字第九號
    自  訴  人  丙○○
    被      告  丁○○
右列被告因詐欺案件，經自訴人提起自訴，本院判決如左：
    主  文
丁○○無罪。
    理  由
一、自訴意旨略以：被告丁○○與卓駿宇（即甲○○，此部分業據裁定駁回自訴）共
    同意圖不法所有，虛以慶芳尖端服飾開發公司（下稱慶芳公司）為幌，於發放外
    圍代工之機，謊稱可以代工應得之工資或私有資金投資其公司，除可按月計息外
    ，有可參與分紅等語，致自訴人丙○○陷於錯誤，將應得之工資匯整交付甲○○
    ，甲○○即以被告戶號之支票給憑。初並有付息以取信自訴人，惟至第一張支票
    遭退票，始知不妙，前往一探究竟，竟已人去樓空，潛逃無蹤，手上支票相繼提
    示亦均遭退票，共計退票金額約新臺幣（下同）一百七十多萬元，因認被告涉有
    詐欺罪嫌云云。
二、按犯罪事實應依證據認定之，無證據不得推定其犯罪事實，又不能證明被告犯罪
    者，應諭知無罪之判決，刑事訴訟法第一百五十四條、第三百零一條第一項分別
    定有明文。再按犯罪事實之認定，應憑證據，如未能發現相當證據，或證據不足
    以證明，自不能以推測或擬制之方法，以為裁判基礎；而刑法上詐欺罪之成立，
    以意圖為自己或第三人不法之所有，以詐術使人將本人或第三人之物交付為要件
    ，所謂以詐術使人交付，必須被詐欺之人因其詐術而陷於錯誤，若其所用方法，
    不能認為詐術，亦不致使人陷於錯誤，即不構成該罪，最高法院四十年度臺上字
    第八十六號判例、四十六年臺上字第二六○號判例分別足資參照。
三、本件自訴意旨認被告丁○○涉犯刑法第三百三十九條第一項之詐欺取財罪嫌，無
    非係以甲○○開立用以取信自訴人之支票，多為被告丁○○之戶名；且自訴人與
    慶芳公司接洽取貨、交貨時，甲○○均與被告共同前來等為其主要論據。惟訊之
    被告固坦承有投資慶芳公司與甲○○合夥經營，但辯稱：伊除出錢投資外，公司
    經營、貨物進出、款項收付，均由甲○○負責，雖開票是由自己之戶頭，但係甲
    ○○所要求，伊所投資之款項也未獲補償，受害亦鉅等語。經查：自訴人稱所持
    支票多為被告之戶名，雖有丁○○開具之支票四紙在卷為據，但被告辯以係甲○
    ○稱要付工資而開具等情，參以自訴人所稱：三十萬元那張支票，是甲○○在八
    十七年十一月時調錢所用，當時丁○○開車載甲○○到三重市○○街工廠去找我
    ，然後甲○○拿票進來跟我借錢，丁○○在外面等；至於二十五萬那張票是他們
    之前開的貨款退票後，再開票換回的，另外的票是開給我的工資等語（見本院八
    十九年六月二十七日訊問筆錄），可見甲○○除被告取票以支付自訴人之工資外
    ，於開票調借現金之時，並未讓被告進去與自訴人接洽；可見被告所辯伊僅受甲
    ○○指示開支票，均以為支票只用於支付公司所欠工資等語，尚非無據，尚難僅
    憑被告陪同甲○○到場，即推認其亦有詐騙自訴人財物之認識。再查：被告所辯
    稱公司是由甲○○負責，如何進出貨、收付款伊不知情等語，亦核與曾在慶芳公
    司任職之證人乙○○證稱：公司是甲○○負責，資金往來收貨款是甲○○處理，
    丁○○因為跟著甲○○學做生意，故常常跟他一起外出等語（見本院八十九年十
    一月七日訊問筆錄）；及本院隔離訊問證人戊○○所證稱：伊有投資慶芳公司，
    該公司營運似由甲○○掌理，感覺被告有投資約一、二百萬金錢，但被告因為對
    經商外行，故並未參與公司決策等語相符（見本院八十九年八月二日訊問筆錄）
    。是綜上事證，自難認定被告有對自訴人施以任何訛詐、欺瞞之行為，尚難以其
    所開支票退票，即以推論其涉犯詐欺取財罪嫌。此外，復查無其他積極事證足資
    證明被告有何詐欺情事，本件應屬單純民事糾葛，而與刑法詐欺取財罪之構成要
    件有間，被告犯罪既屬不能證明，揆諸前揭條文規定及判例意旨，自應為被告無
    罪判決之諭知。
據上論斷，應依刑事訴訟法第三百四十三條、第三百零一條第一項判決如主文。
中      華      民      國      九十      年      三      月    十六    日
                                  臺灣板橋地方法院刑事第六庭
                                          法  官  林漢強
右正本證明與原本無異。
如不服本判決，應於判決送達後十日內，向本院提出上訴狀。
                                          書記官  黃大千
中      華      民      國      九十      年      三      月    十六    日


司法院資訊處製作；財團法人民間司法改革基金會備份。
